【裁判字號】    95,上訴,372
【裁判日期】    950425
【裁判案由】    強盜
【裁判全文】
臺灣高等法院高雄分院刑事判決         95年度上訴字第372號
上  訴  人
即  被  告  甲○○
                    （現於臺灣高雄第二監獄執行中）
指定辯護人  本院公設辯護人  丙○○
上列上訴人因強盜案件，不服臺灣高雄地方法院94年度訴字第35
23號中華民國95年1 月10日第一審判決（起訴案號：臺灣高雄地
方法院檢察署94年度偵字第21593 號），提起上訴，本院判決如
下：
    主  文
上訴駁回。
    事  實
一、甲○○曾因違反毒品危害防制條例案件，經臺灣高雄地方法
    院分別判處有期徒刑1 年2 月、8 月確定，於民國94年6 月
    24日執行完畢。猶不知悔改，於民國94年9 月19日凌晨2 時
    20分許，前往位在高雄市○○區○○路576 號之「大拇指檳
    榔攤」，向檳榔攤老闆陳翌宗商借十字型螺絲起子，陳翌宗
    表示並無該物品，而改借予剪刀1 把，約數分鐘後，甲○○
    返回店內向店員乙○表示欲返還前開剪刀，乙○表示陳翌宗
    已經上樓睡覺，甲○○見僅有1 名女店員看顧，於離開該店
    後，竟意圖為自己不法之所有，基於強盜之犯意，於同日凌
    晨2 時50分許（起訴書誤載為2 時40分許），戴口罩持上開
    向陳翌宗所借用，客觀上足對人之生命、身體及安全構成威
    脅可為兇器使用之剪刀1 把，以該剪刀指向乙○之胸口（距
    其胸口約30至40公分），並問乙○錢置於何處，至使乙○受
    此脅迫而不能抗拒，任由甲○○將置於抽屜內之現金新臺幣
    （下同）2,500 元（起訴書誤載為3,500 元）取走，嗣經乙
    ○與陳翌宗報警而查獲。
二、案經高雄市政府警察局鼓山分局報請臺灣高雄地方法院檢察
    署檢察官偵查起訴。
    理  由
一、訊據上訴人即被告甲○○固坦承有於94年9 月19日凌晨2 時
    許，前往「大拇指檳榔攤」，向檳榔攤老闆陳翌宗商借十字
    型螺絲起子，因陳翌宗表示無該物品，而改借予剪刀1 把，
    不久後，其返回店內向乙○表示欲返還前開剪刀，乙○表示
    陳翌宗已經上樓睡覺，其乃未返還該剪刀之事實不諱，惟否
    認有攜帶兇器強盜之犯行，辯稱：我並未在凌晨，攜帶兇器
    強盜「大拇指檳榔攤」之財物，案發當時我在吳佳富家云云
    。經查：
  (一)被告於警詢時供承：我於94年9 月19日2 時50分許，將我向
    「大拇指檳榔攤」榔攤老闆陳翌宗借來的剪刀放在左邊褲袋
    內，進入「大拇指檳榔攤」內，強行取走店內之現金2,500
    元；我直接叫店員錢拿出來，但店員沒有動作，我就直接用
    手將檳榔攤抽屜打開，並沒有控制店員，我拿了錢就離開，
    只有我一個人行搶，我搶完後，往高雄市三民區○○○路與
    十全路口逃逸，發現有警方臨檢，一時緊張將剪刀踼到路旁
    ；我所搶得之2,500 元現金，花到僅剩10元等語（見警卷第
    2 頁至第3 頁），嗣於原審羈押訊問時供稱：我沒有持刀抵
    住乙○的肚子，當時剪刀是放在我的口袋內，我只是向乙○
    大聲說將錢拿出來，乙○不拿出錢，我就過去伸手打開抽屜
    拿走錢，從頭到尾我都沒有拿出剪刀，我想被害人可能是外
    籍傭人，我大聲喊對方就會害怕等語（見第一審94年度聲羈
    卷第956 號卷第4 頁至第5 頁），是被告已自白確於94年9
    月19日2 時50分許，攜帶剪刀進入「大拇指檳榔攤」內，強
    行取走店內之現金2,500 元等節不諱。
  (二)證人乙○於原審審理時證稱：94年9 月19日凌晨2 時許，我
    在「大拇指檳榔攤」工作，被告當日去「大拇指檳榔攤」3
    次，第1 次凌晨2 時許，他向老闆陳翌宗借剪刀，第2 次是
    過10幾分鐘後，他要找老闆，要我上去叫老闆，我說老闆去
    睡覺，然後被告就走了，第3 次是約過了20分鐘後，約近3
    點鐘左右，被告就戴著黑色口罩，拿著向老闆借的剪刀，剪
    刀刀尖指著我的胸口，距離我約30至40公分，叫我把錢交給
    他，我看到他拿剪刀就嚇到了，並沒有交錢給他，被告自己
    翻抽屜將2,500 元拿走，我看情況不對，就叫老闆下來，然
    後跟老闆說，剛剛那位借剪刀的朋友把錢搶走了，被告3 次
    來檳榔攤的穿著都一樣，也都騎同一部機車來，我從被告的
    眼神、穿著及講話的聲音，可以確定是被告所為等語（見本
    院卷第89頁至第92頁）。證人乙○雖又陳明在本案發生前，
    沒有見過被告（見第一審卷第89頁），且該強盜財物之人又
    係戴口罩，但被告已承認有去上開檳榔攤2 次，第1 次是向
    陳翌宗借到剪刀，第2 次還剪刀，兩次相隔時間不久，第2
    次去還剪刀時，有與證人乙○交談等語（見偵查卷第8 頁、
    第一審卷第32頁、本院卷第26頁）；而證人乙○被強盜時間
    ，又距被告第2 次前來還剪刀後，不超過半小時，則證人乙
    ○對於被告印象仍然深刻，自無誤認之理。再者，證人乙○
    與被告並無宿怨，業據證人乙○證述在卷，亦無誣指被告犯
    罪之理。又證人乙○前開證述之情節，亦與被告前開自白於
    當日，攜帶剪刀進入「大姆指檳榔攤」內，強行取走店內之
    現金2,500 元之情節，大致相符，是證人乙○上開證述，應
    與事實相符，可以採信。
  (三)被告於案發後之94年9 月21日，前往「大拇指檳榔攤」要求
    陳翌宗不要報警乙節，業據被告於警詢及原審羈押訊問時自
    承：94年9 月21日7 時許，我前往「大拇指檳榔攤」找陳翌
    宗，向陳翌宗表示願賠償其之損失，希望陳翌宗不要報警等
    語（見警卷第3 頁、原審94年度聲羈字第956 號卷第6 頁）
    ，核與證人陳翌宗於原審審理時證述：被告於94年9 月21日
    早上來找我，我跟被告說：「你為何搶我的錢」，被告說；
    「因家裡有事缺錢才搶錢」，被告並表示願意還我2 萬元，
    叫我不要報警等語（見第一審卷第94頁），及證人乙○於原
    審審理證稱：案發後隔1 、2 天，約早上7 點左右，被告又
    到檳榔攤，叫我們老闆不要告他等語（見第一審卷第90頁）
    ，相互符合，則被告確曾於94年9 月21日，至「大拇指檳榔
    攤」，向陳翌宗坦承前開強盜之事，並表示願賠償陳翌宗損
    失，要求陳翌宗不要報警乙節，可以認定。如被告並未於94
    年9 月19日凌晨，強盜「大拇指檳榔攤」之財物，衡情，豈
    有可能向陳翌宗承認前開犯行，並表示願賠償陳翌宗2 萬元
    理?。
  (四)被告另辯以其於94年9 月19日凌晨案發之時，於其友人吳佳
    富之住處，並未至「大拇指檳榔攤」強盜財物，並聲請傳訊
    證人吳佳富，以佐其說；又稱其因左膝蓋內側跌倒受傷，於
    94 年9月19日，腳有包紮紗布，證人乙○未能指證歹徒之左
    膝蓋內側有包紮紗布之事，顯不符合常情云云。惟：
  1.證人吳佳富於原審審理時證稱：94年9 月18日，我媽媽因躁
    鬱症離家出走，被告陪我去找我媽媽，被告陪我到凌晨，但
    是到幾點我不確定，因為找不到，而且時間也很晚了，我們
    就一起回我家，我回家後就一直坐在客廳想等一下要去哪裡
    找，這段時間被告沒有在我旁邊，他去哪裡我不知道，在大
    概天快要亮的時候，被告有買早餐回來給我吃等語（見第一
    審卷第98頁至第99頁），則證人吳佳富僅能證明被告確曾於
    94年9 月18日晚間至翌（19）日凌晨某時之間，確曾與吳佳
    富一起尋找其母親，及同年月19日接近天亮時，被告曾購買
    早餐予吳佳富之事；惟參酌被告於偵查中先則供稱：我於19
    日凌晨2 點多，我去六合夜市買東西去我朋友家，叫我朋友
    的父親起來吃早點，當時我朋友的父親有看時間，說已經3
    點半了，還叫他起來吃東西，吃完後，我就睡覺了等語（見
    偵查卷第9 頁），其後則供稱：我於18及19日凌晨5 、6 點
    有陪我朋友去找他媽媽（見偵查卷第26頁）；其就當晚之行
    蹤，前後供述即有不符。況被告自始均坦承其確於94年9 月
    19 日 凌晨2 時許，曾前往「大拇指檳榔攤」借用剪刀之事
    ，業如前述。是證人吳佳富之前開證述，並不能證明94年9
    月19 日 凌晨案發之時，被告不在「大拇指檳榔攤」，而為
    有利於被告之認定，甚為明確。
  2.證人乙○於原審審理時證稱：被告來借剪刀及還剪刀時，我
    沒有注意到被告的腳有無受傷包紮，亦未注意到搶錢歹徒的
    腳有無包紮等語（見第一審卷第106 頁），則乙○係因未注
    意歹徒腳部有受傷包紮，而未指述歹徒有上開特徵甚為明確
    ；再參以證人陳翌宗於原審審理時亦證稱：案發當日並沒有
    注意看被告的腳有無受傷等語（見第一審卷第106 頁），證
    人陳翌宗亦未注意到被告腳部有包紮之事，則證人乙○未注
    意到歹徒腳部受傷包紮之情事，而未為該部分之指述，尚與
    常情相符。是以，被告辯稱其於94年9 月19日左膝蓋內側有
    包紮紗布，惟證人乙○並未能指證歹徒之左膝蓋內側有包紮
    紗布之事，顯不符合常情乙節，尚屬無據。又被告雖提出聖
    明醫院之診斷證明書（見本院卷第33頁），以證明其左小腿
    受撕裂傷之事實，惟依該診斷證明書，其係因撕裂傷而縫4
    針，足見其傷勢並非極端嚴重；其就診日期，係94年9 月5
    日至7 日，距本件案發之同年月19日，已有10餘日，且被告
    並未提出於94年9 月7 日以後，有繼續前往就醫之資料，足
    見其傷勢已經好轉；則證人陳翌宗及乙○所稱：沒有看到被
    告的腿有受傷等情，於情尚無違背，自難據此認定其2 人之
    指述有誤。
  (五)被告又稱其在警局及原審羈押訊問會承認強盜，係因當時毒
    癮發作，為能獲得具保停止羈押而承認，惟其已承認其在警
    詢所為述，均係本於自由意思，警察並未教導其應如何回答
    （見本院卷第27頁），而警察在詢問被告前已告知其涉嫌強
    盜罪名（見警卷第1 頁），而強盜係屬重罪，被告既有相當
    教育程度（高職畢業），又係智慮健全之人，對此應無不知
    之理，衡情，如其並無強盜他人財物，豈有為獲交保而承認
    強盜之理，復參酌其於事後曾前往陳翌宗住處，要求陳翌宗
    不要報警及願賠償損失等情，足認其在警詢及原審羈押訊問
    時所為不利於己之自白，應係真實。
  (六)綜上所述，本案被告犯罪事證明確，被告於審理時翻異前詞
    ，辯稱未於94年9 月19日凌晨持剪刀強盜「大拇指檳榔攤」
    之財物云云，顯係卸責之詞，不足採信，其犯行應可認定。
二、按攜帶兇器竊盜、強盜罪之所謂兇器，其種類並無限制，凡
    客觀上足以對人之生命、身體、安全構成威脅，具有危險性
    之兇器均屬之，又攜帶兇器竊盜、強盜，祇須竊盜、強盜時
    攜帶具有危險性之兇器為已足，並不以攜帶之初有行兇之意
    圖為必要（最高法院79年臺上字第5253號判例意旨參照），
    查本件被告強盜時所攜帶之剪刀，係屬鐵製器具，長約15公
    分，質地堅硬銳利，業據證人乙○於原審審理時證述明確（
    見第一審卷第92頁），自足以對人之生命、身體構及安全構
    成傷害，係屬兇器無訛。又強盜罪所稱之強暴，係直接或間
    接對於人之身體施以暴力，壓制被害人之抗拒，使被害人處
    於不能抗拒之狀態；所稱之脅迫，係以威嚇加之於被害人，
    使其精神上產生恐佈之心理，達於不能抗拒之程度；而所施
    用之強暴、脅迫手段，祇須足以壓抑被害人之抗拒，使其喪
    失意思自由為已足，縱令被害人並無抗拒行為，仍於強盜罪
    之成立不生影響（最高法院30年度上字第3023號判例可資參
    照）。從而，本件被告於深夜時刻，持鐵製剪刀指向獨自一
    人看顧檳榔攤之店員乙○，雖非直接或間接對乙○施以暴力
    ，而係以脅迫加之於乙○，使其精神上產生恐佈之心理，乙
    ○處於上開情況下，依客觀情形判斷，乙○對被告之上開脅
    迫行為，已處於不能抗拒之程度，應無疑義。是核被告所為
    ，係犯刑法第330 條第1 項之意圖為自己不法之所有，攜帶
    兇器，以脅迫至使不能抗拒，而取他人財物罪。被告曾因違
    反毒品危害防制條例案件，經原審法院分別判處有期徒刑1
    年2 月、8 月確定，於94年6 月24日執行完畢乙節，有臺灣
    高等法院被告前案紀錄表1 份在卷可憑，其於有期徒刑執行
    完畢後，5 年內再犯本件有期徒刑以上之罪，係屬累犯，應
    依刑法第47條之規定加重其刑。
三、原審因而適用刑法第330 條第1 項、第47條規定，並審酌被
    告不知憑一己之力謀生，僅因缺錢使用，而持剪刀1 把強盜
    檳榔攤，嚴重危害他人人身安全及社會治安，造成社會人心
    之不安，也對檳榔攤店員之精神安全造成嚴重之侵害，犯罪
    情節非輕，且被告於審理時卸責飾詞，矢口否認犯行，顯見
    其並無真心悔改之意，犯罪後態度不佳，惟念及被告所強盜
    之財物僅2,500 元等一切情狀，量處有期徒刑9 年，核其事
    用法均無不當，被告上訴意旨否認犯罪，為無理由，應予駁
    回。
據上論斷，應依刑事訴訟法368 條，判決如主文。
本案經檢察官陳建年到庭執行職務。
中    華    民    國    95    年    4     月    25    日
                  刑事第三庭    審判長法  官  周賢銳
                                      法  官  謝宏宗
                                      法  官  黃仁松
以上正本證明與原本無異。
如不服本判決應於收受本判決後10日內向本院提出上訴書狀，其
未敘述上訴理由者，並得於提起上訴後10日內向本院補提理由書
狀（均須按他造當事人之人數附繕本）「切勿逕送上級法院」。
中    華    民    國    95    年    4     月    26    日
                                      書記官  馬蕙梅
附錄本件判決論罪科刑法條：
中華民國刑法第330 條第1 項：
犯強盜罪而有第321 條第1 項各款情形之一者，處7 年以上有期
徒刑。


司法院資訊處製作；財團法人民間司法改革基金會備份。
